臺灣嘉義地方法院民事判決　　　　　　　96年度重訴字第53號
原　　　告　甲○○
　　　　　　丁○○
共　　　同
訴訟代理人　張志偉律師
被　　　告　乙○○即祭祀公業林攀桂管理人
訴訟代理人　丙○○
上列當事人間請求不動產移轉登記事件，經本院於民國九十六年
六月二十六日言詞辯論終結，判決如下：
    主  文
被告應將坐落如附表所示土地應有部分二分之一所有權移轉登記
與原告甲○○。
被告應將坐落如附表所示土地應有部分四分之一所有權移轉登記
與原告丁○○。
訴訟費用新臺幣壹拾萬肆仟玖佰貳拾捌元由被告負擔。
原告假執行之聲請駁回。
    事實及理由
一、原告起訴主張：原告甲○○於民國九十五年十二月二十八日
    向被告購買其所有如附表所示坐落嘉義縣梅山鄉○○段三二
    五地號，面積五０三平方公尺土地應有部分二分之一所有權
    ，原告丁○○則承買上開土地應有部分四分之一所有權，價
    金分別為新臺幣（下同）六百零八萬及三百零四萬元（下稱
    系爭契約），原告已依系爭契約書約定支付前三期總計五百
    十萬元，依契約書第五條約定：被告收取第三期價款同時，
    應辦妥土地所有權狀交付原告向地政機關申請過戶登記，然
    被告所交付土地所有權狀乃舊權狀，所登記之權利範圍與實
    際不符，被告經催告仍未交付，原告不同意被告原價退還之
    抗辯，爰依民法第三百四十八條規定及系爭契約約定，請求
    被告移轉如附表所示土地應有部分所有權與被告等語。並聲
    明：求為判決如主文第一、二項所示；第一項聲明並願供擔
    保請准宣告假執行。
二、被告則以：對於兩造訂立系爭契約，已收取系爭契約買賣價
    金至第三期，且依約需交付如附表所示土地所有權狀等情均
    不爭執，但土地所有權狀已遺失，雖無違約事由，但想退錢
    不辦理所有權移轉登記等語置辯。
三、原告主張兩造訂立系爭契約，被告已收取前三期買賣價金，
    被告交付之土地所有權狀所有權應有部分登記與實際不符，
    經催告仍未交付等情，業據提出土地買賣契約書、被告交付
    之土地所有權狀、土地登記謄本、存證信函等在卷可稽，被
    告不爭執，堪信為真。
四、原告主張被告應依約將如附表所示土地應有部分所有權移轉
    登記與原告等情，被告不爭執惟辯稱：希望退錢不辦理所有
    權移轉登記等語。則本件爭點在於被告是否應依約移轉登記
    如附表所示土地應有部分所有權與原告。按物之出賣人，負
    交付其物於買受人並使其取得該物所有權之義務，民法第三
    百四十八條第一項定有明文。而依系爭契約第二條約定價金
    分五期支付，第一期於契約成立時支付九十萬元、第二期於
    九十六年一月三十日支付一百二十萬元、第三期同年三月十
    三日支付三百萬元、第四期同年月三十日支付二百七十萬元
    及第五期支付尾款一百三十二萬元，又契約第五條約定略以
    ：甲方（即被告）對乙方（即原告）收取本契約第二條第三
    項價款（即上開第三期價款）同時應辦妥包括土地所有權狀
    等文件交付乙方，向地政機關申請過戶登記，被告已依約收
    取至第三期之價款等情，有系爭契約書影本一份在卷可稽，
    被告亦不爭執，則除兩造事後合意變更外，被告自應受契約
    約束，依約履行。被告上開希望退錢不移轉所有權之抗辯，
    原告不同意，亦乏依據，自非可採。原告主張被告依上開規
    定及系爭契約約定，應移轉登記如附表所示土地應有部分所
    有權與原告等情，即屬有據，應予准許。
五、綜上，原告依據民法第三百四十八條第一項規定及系爭契約
    約定，請求被告將如附表所示土地應有部分二分之一及四分
    之一分別移轉登記與原告甲○○及丁○○，為有理由，應予
    准許。又本件原告請求被告辦理所有權移轉登記，係屬強制
    執行法第一百三十條之意思表示請求權，於判決確定時視為
    債務人已為該意思表示，不宜宣告假執行，原告上開聲請宣
    告假執行，於法不合，應予駁回。
六、按法院為終局判決時，應依職權為訴訟費用之裁判；訴訟費
    用，由敗訴之當事人負擔，民事訴訟法第八十七條第一項、
    第七十八條分別定有明文，經核本件訴訟費用額為裁判費十
    萬四千九百二十八元，爰依上揭規定，確定如主文第三項所
    示。
七、據上論結，原告之訴為有理由，依民事訴訟法第七十八條，
    判決如主文。
中　　華　　民　　國　　96　　年　　7 　　月　　10　　日
                  民事第一庭  法  官  陳端宜
上為正本係照原本作成。
如對本判決上訴須於判決送達後20日內向本院提出上訴狀。
中　　華　　民　　國　　96　　年　　7 　　月　　10　　日
                              書記官  陳慶時
┌─────────────────────────────────────────┐
│附表：　　　　   　    　　　　 　　　　　　　　　　　        　　　　　　　　    │
├─┬───────────────────┬─┬──────┬───────┬──┤
│編│　土　　　地　　  坐　  　落          │地│面　　　　積│              │　　│
│　├───┬────┬──┬───────┤　├──────┤ 權利範圍　　 │備考│
│號│縣　市│鄉鎮市區○ 段 │  地  號　    │目│　平方公尺　│   　         │    │
├─┼───┼────┼──┼───────┼─┼──────┼───────┼──┤
│１│嘉義縣│梅山鄉　│梅南│  325         │建│    503　　 │  4分之3      │　  │
└─┴───┴────┴──┴───────┴─┴──────┴───────┴──┘
